【裁判字號】    94,易,2475
【裁判日期】    950220
【裁判案由】    竊盜
【裁判全文】
臺灣臺中地方法院刑事判決              94年度易字第2475號
公  訴  人  臺灣臺中地方法院檢察署檢察官
被      告  己○○
                    （現於臺灣臺中監獄執行中）
上列被告因竊盜案件，經檢察官提起公訴（九十四年度偵字第一
八七三二號），本院判決如下：
    主    文
己○○意圖為自己不法之所有，而侵占遺失物，處罰金參仟元，
如易服勞役，以佰元折算壹日。
被訴竊盜罪部分無罪。
    犯罪事實
一、己○○於民國九十四年七月二十日十五時許，在臺中市○○
    路與三民路口處，拾獲甲○○所有價值約新臺幣（下同）七
    千元之ＴＯＲＱ牌ＣＴ１９８型行動電話一支（內含行動電
    話門號0000000000號ＳＩＭ卡，該行動電話係甲○○於九十四年七月二十日十五時許，在臺中市○○路某處
    所遺失），竟意圖為自己不法之所有，將之侵占入己。嗣於
    九十四年七月二十一日十七時三十分許，經警持搜索票在臺
    中市○○區○○路一三九巷十五號執行搜索時，扣得ＴＯＲ
    Ｑ牌ＣＴ１９８型行動電話一支，因而查獲上情。
二、案經臺中縣警察局移送臺灣臺中地方法院檢察署檢察官偵查
    起訴。
    理    由
壹、有罪部分：
一、上開事實，業據被告己○○於本院審理時坦承不諱，核與被
    害人甲○○於警詢時指述遺失行動電話之情節相符（見警卷
    第四十九頁、第五十頁），並有贓物認領保管單一紙、行動
    電話照片四幀附卷可稽，被告己○○之自白與事實相符，應
    堪採信。本件事證明確，被告己○○之侵占遺失物犯行堪以
    認定。
二、核被告己○○所為，係犯刑法第三百三十七條之侵占遺失物
    罪。爰審酌被告素行，被告係因貪念而侵占他人遺失之行動
    電話，惟並未盜打被害人之行動電話，且犯後坦承犯行，態
    度尚佳等一切情狀，量處如主文所示之刑，並諭知易服勞役
    之折算標準，以示懲儆。
貳、無罪部分：
一、公訴意旨略以：己○○於附表編號一至五所示時地，竊取壬○○等人財物，因認被告己○○涉有刑法第三百二十條第一
    項之普通竊盜罪嫌等語。
二、按犯罪事實應依證據認定之，無證據不得認定犯罪事實；不
    能證明被告犯罪或其行為不罰者，應諭知無罪之判決，刑事
    訴訟法第一百五十四條第二項及第三百零一條第一項分別定
    有明文。再者，認定不利於被告之事實，須依積極證據，茍
    積極證據不足為被告不利事實之認定時，即應為有利於被告
    之認定，更不必有何有利之證據；又認定犯罪事實所憑之證
    據，雖不以直接證據為限，間接證據亦包括在內；然而無論
    為直接證據或間接證據，其為訴訟上之證明，須於通常一般
    人均不致有所懷疑，而得以確信其為真實之程度者，始得據
    為有罪之認定（最高法院三十年上字第八一六號、七十六年
    臺上字第四九八六號判例參照）。
三、公訴人認被告己○○涉有上開犯行，無非係以被害人壬○○
    、戊○○、辛○○、丁○○、乙○○、丙○○於警詢中之指
    訴，且警方自被告己○○上開住處扣得如附表編號一至編號
    五所示之行動電話四支、ＳＩＭ卡二張、隨身碟一台，而被
    告己○○所使用之行動電話通聯記錄顯示被告己○○於被害
    人乙○○、丙○○失竊之時，確實在被害人乙○○、丙○○
    住處附近，並有贓物認領保管單六紙、照片二十二張、通聯
    調閱查詢單一紙、遠傳電信公司通聯調閱查詢單及詹梁弘戶
    籍資料、現場測試照片七張、電子地圖一張為主要論據，惟
    訊據被告己○○否認有竊盜犯行，辯稱：四支手機、隨身碟
    一台大概是在九十四年六、七月間去建國市場賊市買的，不
    是我偷的等語。
四、經查：
  (一)如附表所得財物欄所示之財物，分別係被害人壬○○、戊○○、辛○○、丁○○、乙○○及丙○○等人所有，而先後於
    如附表所示之時間、地點失竊等情，業據被害人壬○○、戊○○、辛○○、丁○○、乙○○及丙○○於警詢時指訴明確
    ，並有贓物認領保管單六紙、照片二十二張附卷可參，惟被
    害人壬○○、戊○○、辛○○、丁○○、乙○○及丙○○既
    未目睹係何人行竊，則渠等於警詢之指訴僅得證明渠等所有
    如附表所示之財物於如附表所示之時、地遭竊之事實，尚難
    憑此即遽而推論被告有竊盜之犯行，並為被告不利之認定。
  (二)又警方雖在被告己○○上開住處扣得三星牌行動電話一支（
    序號000000000000000，含行動電話門號0
    0000000000號ＳＩＭ卡一張）、摩托羅拉牌Ｖ３
    ２８０型行動電話一支（序號0000000000000
    000號）、國際牌ＧＤ５２型行動電話一支（序號000
    00000000000000000號）、ＮＯＫＩＡ牌
    行動電話（序號000000000000000號）、行
    動電話門號0000000000號ＳＩＭ卡一張及隨身碟
    一台，但此僅能證明被告於警方搜索時持有上開被害人失竊
    之贓物，而被告於本院審理時辯稱：上開行動電話四支及隨
    身碟一台係伊於九十四年六、七月間於臺中市建國市場賊市
    分別以一千元、五百元之代價所購得等語（見本院卷第三十
    三頁至第三十五頁），則依經驗法則，持有贓物之原因甚多
    ，或出於竊盜、收受、故買贓物，或因不知情而取得，原因
    非只一端，不能單憑行為人持有贓物之客觀事實，即認定其
    涉有竊盜之犯行，故被告辯稱：上開行動電話四支及隨身碟
    一台係伊於建國市場賊市所購得等語，亦非無據。
  (三)被告所使用之行動電話門號0000000000號於九十
    四年七月一日十三時二分二十六秒起至同日十四時三分四十
    七秒止，所使用之基地台位置均在臺中縣豐原市○村路六一
    六號三樓，且該基地台距離被害人乙○○上開住處約六百公
    尺等情，有行動電話門號0000000000號通聯調閱
    查詢單一份、現場測試照片七張、電子地圖一張附卷可參，
    惟此僅能證明被告於九十四年七月一日十三時二分二十六秒
    起至同日十四時三分四十七秒止，曾在架設於臺中縣豐原市
    ○村路六一六號三樓基地台之接收範圍內使用上開行動電話
    門號通話，但並無法特定被告使用行動電話之發話地點，任
    何位於該基地台接收範圍內之地點均有可能，則被告亦有可
    能位於該基地台之另一端即與被害人乙○○、丙○○住處相
    反方向之地點，則其發話地點距離被害人乙○○、丙○○住
    處即有可能大於六百公尺，故自難僅以被告當時在距離被害
    人乙○○住處約六百公尺之基地台接收範圍內以行動電話通
    話，即據此推論被告竊取被害人乙○○、丙○○財物之竊盜
    犯行。
  (四)綜上所述，本件復查無其他積極證據足資證明被告有如公訴
    人所指訴之普通竊盜之犯行，是此部分不能證明被告犯罪，
    依據前開說明，自應諭知被告為無罪之判決。
五、至於被告持有如附表所示失竊之行動電話四支、ＳＩＭ卡二
    張、隨身碟一台之行為，是否另涉有故買贓物罪責，因故買
    贓物罪與竊盜罪其基本社會事實並不相同，本院自不得變更
    法條，逕論以被告故買贓物罪；而且本件被告所涉贓物罪嫌
    部分，未經檢察官起訴，本院無從加以審理，此部分應由檢
    察官另行偵辦，併予說明。
據上論斷，應依刑事訴訟法第二百九十九條第一項前段、第三百
零一條第一項，刑法第三百三十七條、第四十二條第二項，罰金
罰鍰提高標準條例第一條前段、第二條，判決如主文。
本案經檢察官庚○○到庭執行職務。
中    華    民    國    95    年    2     月    20    日
                  刑事第九庭    審判長法  官  陳得利
                                      法  官  何世全
                                      法  官  余德正
以上正本證明與原本無異。
如不服本判決，應於送達後十日內向本院提出上訴狀（須附繕
本），上訴於臺灣高等法院臺中分院。
                                書記官  廖日晟
中    華    民    國    95    年    2     月    21    日
附錄論罪科刑法條
刑法第337條
意圖為自己或第三人不法之所有，而侵占遺失物、漂流物或其他
離本人所持有之物者，處五百元以下罰金。
附表
┌─┬────┬──────┬───┬───┬────────┬────┐
│  │ 時  間 │地點  方式  │行為人│被害人│ 所  得  財  物 │  備  註│
├─┼────┼──────┼───┼───┼────────┼────┤
│1 │93年9月 │台中市西屯區│      │壬○○│三星牌行動電話（│領回    │
│  │間      │上明一街41號│      │      │序號            │        │
│  │        │卡拉OK店內  │      │      │000000000000000)│        │
│  │        │            │      │      │SIM卡0000000000 │        │
│  │        │            │      │      │                │        │
├─┼────┼──────┼───┼───┼────────┼────┤
│2 │93年12月│台中市西屯區│      │戊○○│宏碁電腦主機1台 │領回隨身│
│  │12日23時│寶慶街福興路│      │      │隨身碟1台       │碟1台   │
│  │        │口擊破RA6100│      │      │                │        │
│  │        │號自用小客車│      │      │                │        │
│  │        │後窗玻璃進人│      │      │                │        │
│  │        │行竊        │      │      │                │        │
├─┼────┼──────┼───┼───┼────────┼────┤
│3 │94年5月2│台中縣神岡鄉│      │辛○○│摩托羅拉牌行動電│領回行動│
│  │5日0時  │中山路217號 │      │      │話（序號00000000│電話1支 │
│  │        │前竊取HX8430│      │      │00000000)       │        │
│  │        │號自用小客車│      │      │                │        │
│  │        │及車內行動電│      │      │                │        │
│  │        │話          │      │      │                │        │
│  │        │            │      │      │                │        │
├─┼────┼──────┼───┼───┼────────┼────┤
│4 │94年間  │台中縣潭子鄉│      │丁○○│手錶、首飾、國際│領回行動│
│  │        │豐興路2段486│      │      │牌行動電話（序號│電話1支 │
│  │        │號住宅行竊  │      │      │0000000000000000│        │
│  │        │            │      │      │0222)           │        │
├─┼────┼──────┼───┼───┼────────┼────┤
│5 │94年7月1│台中縣潭子鄉│      │乙○○│電腦液晶螢幕2台 │領回行動│
│  │日18時  │豐興路2段486│      │丙○○│NOKIA牌行動電話 │電話1支 │
│  │        │號1樓行竊   │      │      │（序號          │SIM卡   │
│  │        │            │      │      │000000000000000)│        │
│  │        │            │      │      │另NOKIA牌1支、  │        │
│  │        │            │      │      │OKWAP牌1支      │        │
│  │        │            │      │      │0000000000SIM卡 │        │
└─┴────┴──────┴───┴───┴────────┴────┘


司法院資訊處製作；財團法人民間司法改革基金會備份。
